【裁判字號】    91,自,689
【裁判日期】    920422
【裁判案由】    背信等
【裁判全文】
臺灣臺北地方法院刑事判決                          九十一年度自字第六八九號
    自  訴  人      美瑞思科技股份有限公司  設台北市○○區○○路一八八巷五
    代  表  人      葉艾倫
    被      告      丙○○
右列被告等因背信等案件，經自訴人提起自訴，本院判決如左：
    主  文
丙○○、乙○○被訴背信罪部分均無罪。
丙○○、乙○○其餘被訴部分均自訴不受理。
    理  由
壹、自訴意旨略如附件之自訴狀及補充自訴狀所載。因認被告丙○○、乙○○共犯背
    信、違反商標法及著作權法等罪嫌云云。
貳、無罪部分：
一、按犯罪事實應依證據認定之，無證據不得推定其犯罪事實，又不能證明被告犯罪
    者，應諭知無罪之判決，此均為自訴程序所準用，刑事訴訟法第一百五十四條、
    第三百零一條第一項、第三百四十三條分別定有明文。次按第三百四十二條之背
    信罪，須以為他人處理事務為前提，所謂為他人云者，係指受他人委任，而為其
    處理事務而言，最高法院著有四十九年臺上字第一五三○號判例要旨可參。
二、自訴人指訴被告丙○○、乙○○涉犯背信罪嫌，無非以被告自民國八十九年九月
    ，利用擔任自訴人美瑞思科技股份有限公司（下稱美瑞思公司）採購業務之機會
    ，藉自訴人公司之辦公資源，以原由其擔任負責人，後由另一被告乙○○擔任負
    責人之邁鏑有限公司（下稱邁鏑公司）名義，利用不知情之印刷廠商印製有自訴
    人擁有商標專用權「ＭＥＭＯＲＥＸ」之ＣＤＲ包裝材料，賣予中環、錸德等自
    訴人公司在臺之採購ＣＤＲ之廠商，自九十年九月起至九十一年七月止，僅錸德
    公司部分，被告等已獲利新臺幣（下同）五千六百三十五萬五千七百三十五元為
    據。
三、訊據被告丙○○、乙○○均堅決否認涉有背信之罪嫌，丙○○辯稱：伊約自八十
    七年二月間，受甲○○之委託要伊在其海外公司（錦興集團）向台灣公司下訂單
    時，為他們連絡出貨等相關事宜，再將資料彙整後通知海外公司，後來依甲○○
    之指示又招募若干職員，而該些人因勞健保之關係，就掛到邁鏑公司名下，直至
    八十九年之年底美瑞思公司成立後，始將這些職員及伊本人之勞健保轉到美瑞思
    公司名下，而美瑞思公司成立後，邁鏑公司即由乙○○負責，伊對邁鏑公司之業
    務即不再干涉等語；乙○○辯稱：我與美瑞思公司並無任何關係，我是八十九年
    以後才接任邁鏑公司負責人等語。經查：
（一）美瑞思公司於八十九年九月十六日成立，此有經濟部公司執照影本一只可稽，
      而美瑞思公司成立之前，其海外母公司即錦興集團於八十七年二月間即透過甲○○在台灣處理訂貨之事宜，而被告丙○○即受甲○○之委託辦理出貨之相關
      事宜，另有關ＣＤＲ之包裝材料部分，因錦興集團當時尚未在臺灣成立公司，
      甲○○委託被告丙○○以邁鏑公司名義採購ＣＤＲ之包裝材料與ＣＤＲ廠商配
      合，此種模式運作，迄於美瑞思公司成立後五、六個月，此據證人甲○○於本
      院庭訊時證述甚詳，顯見，在美瑞思公司成立前，被告丙○○即受甲○○之委
      託與ＣＤＲ廠商為包裝材料之配合，並延續至美瑞思公司成立後五、六個月之
      久，而如此營運之模式逾二年之久，並未見邁鏑公司與錦興集團或美瑞思公司
      有何計算，亦未見任何書面契約之約定，是被告丙○○顯然在美瑞思公司成立
      前後，均未受美瑞思公司或錦興集團委託處理包裝材料之事項，而係依甲○○
      個人之指示，應堪認定。
（二）又ＣＤＲ廠商所購買之包裝材料，初期因ＣＤＲ廠商未兼具包裝材料製造之技
      術，所以甲○○與丙○○均曾參與幫錸德、中環等ＣＤＲ廠商找印刷廠商之事
      宜，但ＣＤＲ廠商仍會向不同之廠商採購包裝材料，亦據證人甲○○證述甚詳
      ，顯見，包裝ＣＤＲ之材料，均係ＣＤＲ廠商於自訴人公司下單後，自行向外
      訂購，包裝ＣＤＲ後，交貨給自訴人公司，而邁鏑公司縱曾受甲○○之委託，
      與ＣＤＲ廠商配合，但終究包裝材料之採購，仍係ＣＤＲ廠商之權限，換言之
      ，ＣＤＲ廠商自得選擇包裝材料廠商，當然包括依被告之指示建議選擇邁鏑公
      司，惟不論依何種方式，邁鏑公司為ＣＤＲ廠商採購材料並非受自訴人公司委
      託處理事務甚明，而自訴人公司既已下單給各該廠商，其議定之價金當亦包含
      ＣＤＲ之包裝材料之價金，何來因邁鏑公司為ＣＤＲ廠商採購包裝材料而受有
      損害？而邁鏑公司與美瑞思公司為各自獨立之法人，亦無任何委託契約存在，
      自訴人公司率以邁鏑公司該部分獲利未歸自訴人公司，造成自訴人公司所得減
      少，即構成損害一節，要屬無據。
（三）另邁鏑公司前開出售ＣＤＲ包裝材料之獲利歸自訴人公司一節，依證人甲○○
      所述係與邁鏑公司之負責人丙○○間之約定，然此既為被告丙○○所否認，在
      無其他積極證據足以證明下，其間是否有此約定已難證明。況被告丙○○於自
      訴人公司成立後，已未擔任邁鏑公司之負責人，並轉往自訴人公司服務，此據
      同案被告乙○○供述甚詳，復有邁鏑公司之變更登記表及美瑞思公司薪資統計
      表等之影本可稽，是被告丙○○辯稱自美瑞思公司成立後，伊已不干涉邁鏑公
      司之業務營運，應非無據。另被告乙○○雖自美瑞思公司成立後，因丙○○轉
      往美瑞思公司任職，接任邁鏑公司負責人一職，但其並未受託處理自訴人公司
      之事務，核與刑法第三百四十二條背信罪之構成要件不符，自不待言。
綜上所述，被告丙○○於自訴人公司成立前，係受甲○○之委託處理事務，而在自訴
人公司成立後，亦無證據證明被告續為邁鏑公司執行業務，雖邁鏑公司仍持續與ＣＤ
Ｒ廠商生意往來，但如前所述係ＣＤＲ廠商之選擇，被告丙○○並無法置喙，且被告
雖在自訴人公司任職，但既未受自訴人公司委託處理有關包裝材料之事務，自難遽論
其背信；而被告乙○○更與自訴人公司無任何委託之關係，是根據自訴人之指訴及所
提出之證據，並無從認定被告二人有共犯背信之犯行，本院亦查無其他積極證據足認
被告等確有自訴人所指訴之犯行，揆諸首揭規定及說明，本案既不能證明被告等犯罪
，即應為無罪判決之諭知，以免冤抑。
參、不受理部分：
一、按犯罪之被害人得提起自訴，不得提起自訴而提起者，應諭知不受理之判決，刑
    事訴訟法第三百十九條第一項前段及第三百三十四條分別定有明文。次按刑事訴
    訟法上所稱之犯罪被害人，係指因犯罪而直接受害之人而言；按犯罪之被害人得
    提起自訴，刑事訴訟法第三百十九條第一項前段定有明文。所謂犯罪之被害人係
    指因犯罪而直接被害之人而言，亦經司法院院字第一三○六號解釋在案。本案被
    告丙○○、乙○○共犯商標法、著作權法部分：自訴人公司以被告二人未經授權
    ，任意將自訴人公司所擁有之「ＭＥＭＯＲＥＸ」商標，利用不知情之印刷廠商
    ，將之印製在包裝材料紙上，涉犯商標法及著作權法之罪嫌云云。經查：上該「
    ＭＥＭＯＲＥＸ」商標權專用權，為英屬維爾京群島商，錦興磁訊（Ｂ．Ｖ．Ｉ
    ）有限公司所擁有，此有中華民國商標註冊證影本附卷可參，是其非屬自訴人公
    司所有甚明，揆諸前開規定及說明，自訴人本人並非上開犯行之被害人，揆諸前
    開規定及說明，自訴人提起此部分犯罪自訴，應諭知自訴不受理之判決。
二、追加自訴部分：
    按自訴人於第一審辯論終結前，得就與本案相牽連之犯罪或本罪之誣告罪，追加
    自訴，刑事訴訟法第三百四十三條、第二百六十五條第一項定有明文。又起訴程
    序違背規定者，應諭知不受理判決，刑事訴訟法第三百零三條第一款定有明文。
    是本案自訴人公司於言詞辯論終結後（九十二年四月八日），始於同月十七日遞
    狀追加被告共犯「偽造文書」、「勞工保險條例等」罪嫌，此有「刑事整理自訴
    理由暨聲請再開辯論狀」附卷可稽，其訴之追加程序違背規定，依刑事訴訟法第
    三百零三條第一款、第三百零七之規定，爰不經言詞辯論，逕為不受理判決。
據上論斷，應依刑事訴訟法第三百四十三條、第三百零一條第一項、第三百零三條第
一款、第三百零七條、第三百三十四條，判決如主文。
中        華          民          國        九十二年      四月    二十二日
                                臺灣臺北地方法院刑事第六庭
                                          法  官    劉嶽承
右正本證明與原本無異。
如不服本判決，應於判決送達後十日內向本院提出上訴狀(應抄附繕本)。告訴人
或被害人如對於本判決不服者，應具備理由請求檢察官上訴，其上訴期間之計算
係以檢察官收受判決正本之日期為準。
                                          書記官    張耀鴻
中       華           民          國        九十二年      四月   二十二日


司法院資訊處製作；財團法人民間司法改革基金會備份。
